【裁判字號】    97,上易,589
【裁判日期】    980616
【裁判案由】    給付加工款
【裁判全文】
臺灣高等法院民事判決                 97年度上易字第589號
上  訴  人  九隆紙器有限公司
法定代理人  甲○○○
被  上訴人  袋王紙業股份有限公司
法定代理人  乙○○
訴訟代理人  林啟瑩律師
上列當事人間給付加工款事件，上訴人對於中華民國97年5月27
日臺灣臺北地方法院96年度訴字第5178號第一審判決提起上訴，
本院於98年6月2日言詞辯論終結，判決如下：
    主      文
上訴駁回。
第二審訴訟費用由上訴人負擔。
    事實及理由
一、上訴人起訴主張：被上訴人於民國 (下同) 94年5月至9月間
    委託伊進行「紙品OPP 裱光」之加工，並指定由伊代購材料
    墊付價金，使用訴外人福荃塑膠有限公司 (下稱福荃公司)
    之材料，加工完成後，經被上訴人取回全部加工品。詎被上
    訴人拒付加工材料款及報酬，計新臺幣（下同 ）757,914元
    ，爰依承攬報酬請求權，求為命被上訴人給付757,914元，
    並加計法定遲延利息之判決。
二、被上訴人則以：伊固曾委託上訴人就台鹽實業股份有限公司
    （下稱台鹽公司）、金箭行貿易有限公司（下稱金箭行公司
    ）、敏升國際企業有限公司（下稱敏升公司）之紙盒、紙袋
    進行裱光或上多麗膜之加工，惟因上訴人交付之加工品並未
    依約定之材料施作或施作品質不佳，致伊遭客戶扣款或退貨
    ，受有成本損失達559,180元 ，伊遂與上訴人前實際負責人
    丙○○達成上訴人除就94年5月至9月間全數加工款項不再請
    款外，後續之加工更允折價之協議，上訴人悖於上開約定，
    提起本件訴訟，實無理由。又上訴人並未交付台鹽公司、敏
    升公司、金箭行公司以外之加工品與被上訴人，被上訴人亦
    否認上訴人提出之對帳明細單、工作單為真正，上訴人請求
    上開3 家公司加工品以外之加工款，無理由。另被上訴人否
    認曾指定上訴人代購材料墊付價金，使用訴外人福荃公司之
    材料加工之情事。縱認上訴人得依統一發票為憑，主張兩造
    存有如其主張金額之承攬報酬，依統一發票使用辦法第20條
    之規定，亦有因營業人發生折讓而調整之情形，尚難認因統
    一發票存在，即排除證人丙○○之證言等語，資為抗辯。
三、原審判決駁回上訴人之請求，上訴人不服，提起上訴，並聲
    明：(一)原判決廢棄。(二)被上訴人應給付上訴人757,914元，
    及自起訴狀繕本送達翌日起至清償日止，按年息5%計算之利
    息。被上訴人答辯聲明：上訴駁回。
四、兩造不爭執之事實：
  (一)被上訴人曾委託上訴人就台鹽公司、金箭行公司、敏升公司
    之紙盒、紙袋進行裱光或上多麗膜之加工。
  (二)上訴人曾交付訴外人福荃公司所開立統一發票3 紙【發票號
    碼分別為：FU00000000、GU00000000、GU00000000；發票日
    期分別為：94年6月30日、同年7月30日、同年8月30日 ；金
    額 (含稅)分別為：289,814元、297,512元、67,576元 】與
    被上訴人，被上訴人並已將上開統一發票拿去報稅，此有統
    一發票在卷可稽 (見原審卷第9-11頁、本院卷第33-35頁)。
  (三)上訴人曾寄發台北青田郵局第378號存證信函，催告被上訴
    人給付加工款757,914元，被上訴人並已收受，有存證信函
    在卷可稽 (見原審卷第12-13頁)。
五、上訴人提出之對帳明細單、工作單不能為兩造間承攬報酬之
    證明：
  (一)上訴人提出之傳真工作單，其上雖記載「袋王紙業工作單」
    及被上訴人地址、電話號碼（見原審卷第63頁-第120頁），
    惟該文書上並無被上訴人之簽名蓋章，已無從推定為真正，
    上訴人既不能提出原本證明為真正，自無證據力（民事訴訟
    法第352條第2項、第353條第2項、第358條參照 ）。另上訴
    人提出之對帳明細單（見原審卷第4頁-第8頁 ），亦為上訴
    人自行製作，未經兩造確認，不足證明有承攬關係存在；依
    工作單與對帳明細單相互核對，僅有工作單B0061、B0079、
    B0101、B0103記載之數量與對帳明細單所載數量相符，其餘
    或對帳明細單與工作單記載之數量不符；或對帳明細單有記
    載，而工作單卻無記載之情形，工作單既無證據力，對帳單
    又係上訴人自行製作，上訴人以對帳單為請求報酬之依據，
    自不可採。
  (二)上訴人亦未能提出被上訴人已收受送貨之證明，上訴人主張
    送貨單有二聯，兩造各持一聯，其留存之送貨單於請款時已
    交付被上訴人云云，亦與常情不符。蓋於請款時當已收受款
    項，送貨單始會交付被上訴人，且請款時僅開立發票或其他
    證明文件即可，無將送貨單一併交付之必要。如請款未獲支
    付，則會留存送貨單作為請求之依據，故上訴人上開主張不
    可採信。
  (三)故上訴人依對帳明細單、工作單請求給付承攬報酬，為無理
    由。
六、訴外人福荃公司之發票亦不能為兩造間承攬報酬之證明：
    被上訴人固收受上訴人交付訴外人福荃公司的發票，但福荃
    公司發票內容與上訴人明細表內容並不吻合，福荃公司發票
    金額為757,920元，明細表金額則為757,914元；又，依上訴
    人自承：因為被上訴人需用的量很大，所以大部分的料是用
    在被上訴人，也有一些是用在其他的客戶，福荃的發票用在
    系爭承攬的比例是多少，我無法分別，也無法證明被上訴人
    有指定我向福荃買材料等語（見本院卷第74-75頁 ）。查，
    福荃公司發票內之金額，既包含其他客戶，上訴人主張本件
    承攬之報酬總額，即為上訴人公司與福荃公司開立之發票總
    額，其主張自不可採。故上訴人依訴外人福荃公司之發票請
    求被上訴人給付承攬報酬，亦不足取。
七、其他證據亦不足為上訴人請求承攬報酬之依據：
  (一)證人即上訴人之前受僱人丙○○於原審固證稱：被上訴人有
    訂單要給我們加工，就會傳真過來等語（見原審卷第139 頁
    ）。被上訴人對於94年4月至8月間有委託上訴人就台鹽公司
    、金箭行、敏升公司之紙盒或紙袋進行裱光、上多麗膜加工
    之事實固不否認；因之，縱以前開單據及證人丙○○之證言
    為綜合判斷，依上訴人提出之對帳明細單，僅其中(1)日期94
    年5月14日、單據036837、品名綠迷雅、數量2645、單價1.7
    48、小計4623；(2)日期94年6月18日、單據0000000、品名達
    克公爵、數量4755、單價2.77、小計13171；(3)日期94年7月
    14日、單據0000000、品名綠迷雅、數量1485、單價1、小計
    1485；(4)日期94年9月7日、單據0000000、品名金箭（劍）
    行-特大袋及中袋、數量4180、4250、單價1.547、1.244、
    小計6466、5287等與上開3 家公司有關，綠迷雅與達克公爵
    並無工作單，而金箭行之工作單B0104、B0141上記載之數量
    各為4000，與對帳明細單所載之數量不符，故就綠迷雅、達
    克公爵部分依對帳明細單之記載認定數量及金額，就金箭行
    部分則依工作單之記載認定數量，再依對帳明細單之單價認
    定金額，是以，上開4筆加工款金額為4,623元、13,171元、
    1,485元、6,188元（4000×1.547）、4,976元（4000×1.24
    4），合計為30,443元（計算式：4,623元＋13,171元＋1,48
    5元＋6,188元＋4,976＝30,443元）。
  (二)惟，證人丙○○另證稱：94年4月至6月時，兩造有針對多批
    產品做壞引起爭執，被上訴人當時的客戶是台鹽公司、金箭
    行、達克公爵，第一批台鹽公司的紙盒是因為溫度太高造成
    銀箔霧化產生色差，所以遭到退貨，當時上訴人就重新印製
    ，後來又做壞了5、6批，其中有1 批有一些好的，因為我們
    的機器沒有辦法生產那樣的產品。至於達克公爵紙袋部分是
    因為要上多麗膜，但是師傅上了一般亮P 所以有重做，至於
    最後有沒有完工我不記得了，金箭行我沒有印象了。台鹽公
    司訂單的數量是4、5千張，但是後來都做失敗了，達克公爵
    訂單約有2、3千張，但無法確定，台鹽公司產品部分做壞5
    、6 批之總數約有上萬張做壞，做壞的產品不可能修補。被
    上訴人交給上訴人之紙張都是銀箔紙印刷好、燙金好, 大部
    分是我們做完後就發現有錯，少部分是軋工後發現我們有錯
    ，包含台鹽及達克公爵產品都有軋工後發現加工有問題，這
    些事情上訴人法定代理人甲○○○都清楚，沒有表示意見等
    語（見原審卷第138頁反面、第139頁、第230頁反面 ）；證
    人丁○○即上訴人之前受僱人亦證述：印象中在94年4到6月
    間，確實有因為加工錯誤導致被上訴人退貨，包含台鹽綠迷
    雅、達克公爵的紙盒及紙袋，台鹽的部份是因為燙金部分有
    縫隙所以產生白白的條紋，後來沒有重新做成功，因為我們
    油有問題，一共做壞了5、6次，約有1 萬多張左右。達克公
    爵部分是因為有一批約3 萬多張要做多麗膜而做錯使用之油
    性，達克公爵做一次失敗後，後來也都沒有重做，我當時有
    去看出了什麼問題，並且確認真的已經做壞掉，我是到被上
    訴人的工廠去看的，也有拿回來給上訴人法定代理人甲○○
    ○看，看過我拿回來的做錯樣品時，也承認東西是壞掉的；
    台鹽綠迷雅最後一批做的紙張是1 萬多張，拿去給人家燙金
    ，做了1、2千不行就沒有再做了，但是這是最後一批，之前
    已經好幾批都做錯，而且送到被上訴人那邊交貨，前面幾批
    都是做1萬多張，只有最後一批做2千多張等語（見原審卷第
    140頁、第141頁 ）。依該2人之證言與證人戊○○即被上訴
    人之會計於原審證稱：被上訴人提出送貨期間為94年5 月至
    94年9 月之楷興實業有限公司、信得彩色印刷有限公司、大
    秦印刷包裝有限公司、入春彩色製版有限公司、虹聖企業有
    限公司、賀慶工業股份有限公司、上綺燙金印刷品行、宜宏
    彩色印刷有限公司、安帕貿易股份有限公司、誠祐實業股份
    有限公司、福茂公司等公司所出具之對帳明細單、請款明細
    、交易明細對帳單、客戶對帳單、估價單、應收帳款明細表
    、客戶應收帳對帳單等（見原審卷第204頁-216頁、第218頁
    -第220頁），是被上訴人之廠商給的請款單據，經過對帳確
    認無誤後有支付款項，其中被證八第1頁94年9月13日永豐20
    0磅、及94年9月15日永豐250磅，25乘以35寸都是金箭行；
    第2頁、第3頁、第4頁、第5頁編號3、4、5、第6頁及第7頁
    綠迷雅膠原蛋白化妝水、化妝水內襯、第8頁綠邊雅膠原蛋
    白美白霜、美白霜內襯、精華液及精華液內襯、第9頁綠迷
    雅美白面膜、第10頁2筆、第11頁反銀表46條59公分都是台
    鹽訂的貨；第12頁達克鴨子中、小、大及版費、第13頁DUCK
    大中特大袋、第14頁編號7、8、9、第15頁、第16頁DUCK大
    中特大袋及刀模、第17頁都是達克公爵訂的，第1頁第1行是
    金箭行，第11頁化妝水是台鹽的。金額都是依照上面記載的
    單價，數量計算。被證八的材料都是印刷及燙金完成後交給
    上訴人加工，上訴人有做但有問題，大部份都無法使用，當
    時有請上訴人的人員去處理，確認有問題，這些材料就作廢
    等語（見原審卷第229反面、第230頁）及台鹽公司函稱：於
    94年4月11日及同年5月31日分別向被上訴人訂購共6 萬只之
    紙盒，於94年10月28日起驗收進倉，被上訴人於交貨時屢次
    驗收不符，遭多次退貨重製等語，有台鹽實業股份有限公司
    生技三廠97年2月4日97生三管字第09號函1 紙在卷可按（見
    原審卷第193頁 ），前開證據互核以觀，足見被上訴人抗辯
    上訴人加工錯誤、失敗，堪予採信。且被上訴人於上訴人加
    工不良時已通知上訴人人員處理確認，業經證人戊○○、丙
    ○○、丁○○證述明確，已如上述，則上訴人主張被上訴人
    未於1 年內主張物有瑕疵云云，自非可取。
  (三)依證人丙○○、丁○○證稱台鹽公司至少做壞1 萬張等語，
    計算被上訴人因上訴人加工台鹽公司產品失敗，被上訴人所
    支出之印刷、燙銀、製版、軋工、反銀表條費用，若以信得
    彩色特殊印刷有限公司對帳明細單，記載台鹽公司紙張每張
    印刷單價1元，印刷費用即有1萬元，再加上大秦印刷包裝有
    限公司燙銀19,331元、入春彩色製版有限公司製版6,300元
    ，及虹聖企業有限公司4模軋工單價0.7元，1萬張合計7,000
    元，暨反銀表條單價7.75元，1萬張合計77,500元，總計被
    上訴人就台鹽部分受有損害至少有120,131元，亦已逾上訴
    人得請求之30,443元。
  (四)另依證人丙○○於原審證稱伊對外自稱是老闆，與上訴人法
    定代理人是合夥的關係，伊有跟被上訴人法定代理人乙○○
    商量請他繼續委託我們做一般的工作，看被上訴人損失的金
    額多少，再扣款下來，因為做壞的這幾批貨膜紙是進口的所
    以被上訴人會有損失，但是我們希望被上訴人不要不讓我們
    繼續做，當時並沒有講如何扣款，也沒有計算出被上訴人所
    有的損失金額，被上訴人只有說扣下來的錢很多，台鹽公司
    及達克公爵的訂單因為沒有辦法做，造成被上訴人的損害，
    就從之後一般訂貨的貨款扣除，伊有告訴上訴人法定代理人
    要讓被上訴人扣款這件事等語（見原審卷第139頁-第140頁
    ），再參酌上訴人係於96年5月8日始提起本件訴訟，距其請
    求之94年5月至9月加工款，已相隔近2年，且94年9月之後兩
    造間仍有承攬契約，被上訴人並已給付承攬報酬，有被上訴
    人提出之應付票據明細、對帳明細單、統一發票附卷可稽（
    見原審卷第28頁-第38頁 ），衡之常情，若上訴人不同意被
    上訴人於其後應付之加工款扣除之前加工不良造成之成本損
    失，當於94年5月至9月時即請求給付應付之加工款，又豈會
    於相距近2 年後始提起本件訴訟，可見上訴人已同意被上訴
    人得自其後之加工款扣除加工不良所致之損失，上訴人主張
    其未同意與被上訴人協議減少價金云云，自非可採。被上訴
    人抗辯因上訴人加工失敗造成其成本損失，兩造已協議除就
    94年5月至9月間全數加工款項不再請款外，後續之加工更允
    被上訴人折價等語，即屬可信。
  (五)綜上，上訴人並未證明台鹽公司等3 家以外部分已完成承攬
    工作，及交付工作物，其依其他證據請求承攬報酬亦無理由
    。
八、綜上所述，上訴人依承攬報酬請求權，請求被上訴人給付加
    工報酬757,914元本息，為無所據，不應准許。原審駁回其
    訴及假執行之聲請，尚無不合，上訴人提起上訴，指摘原判
    決不當，求予廢棄改判，為無理由，應駁回其上訴。
九、兩造其餘之攻擊或防禦方法及未經援用之證據，經本院斟酌
    後，認為均不足以影響本判決之結果，自無逐一詳予論駁之
    必要，併此敘明。
十、據上論結，本件上訴為無理由，依民事訴訟法第449條第1項
    、第78條，判決如主文。
中    華    民    國    98    年    6     月    16    日
                    民事第十五庭
                        審判長法  官  林恩山
                              法  官  陳雅玲
                              法  官  黃國忠
正本係照原本作成。
不得上訴。
中    華    民    國    98    年    6     月    16    日
                              書記官  陳明俐


司法院資訊處製作；財團法人民間司法改革基金會備份。
